【裁判字號】    89,台上,799
【裁判日期】    890217
【裁判案由】    偽造文書
【裁判全文】
最高法院刑事判決                                八十九年度台上字第七九九號
    上  訴  人  甲  ○
    選任辯護人  陳英鳳律師
右上訴人因詹和隆自訴偽造文書案件，不服台灣高等法院中華民國八十八年九月二十
九日第二審更審判決（八十八年度上更(二)第三三九號，自訴案號：台灣台北地方法院
八十三年度自字第一三三號），提起上訴，本院判決如左：
    主  文
上訴駁回。
    理  由
按刑事訴訟法第三百七十七條規定，上訴於第三審法院，非以判決違背法令為理由，
不得為之。是提起第三審上訴，應以原判決違背法令為理由，係屬法定要件。如果上
訴理由狀並未依據卷內訴訟資料，具體指摘原判決不適用何種法則或如何適用不當，
或所指摘原判決違法情事，顯與法律規定得為第三審上訴理由之違法情形，不相適合
時，均應認其上訴為違背法律上之程式，予以駁回。本件上訴人甲○上訴意旨略稱：
自訴人詹和隆對於系爭之建物僅為起造人名義，不得視同所有權人，且非對於該系爭
建物有事實上管領力之人，又依民法第二百六十九條第三項規定，自訴人業於民國八
十年一月十七日書立同意書，將系爭５Ｃ、５Ｄ建物由詹和隆變更起造人為詹景究，
自訴人視為自始未取得其權利，自訴人即非犯罪之直接被害人，應依法諭知不受理之
判決，原判決有不適用法則及受理訴訟不當之違法。再上訴人與詹娘於八十年四月二
日協議，同意詹娘所分配５Ｃ、５Ｄ建物，改為５Ａ、５Ｂ建物，對自訴人之財產權
不足生損害，原判決對此有利證據未加採納並未說明理由，亦有判決理由不備之違法
。又依系爭合建契約第十五條詹娘授權上訴人代刻保管印章，申辦建照及起造人變更
，上訴人並非無製作權之人，且上訴人當時係為履行與詹娘之合建契約暫時信託登記
於嚴謝素芬，並無變造系爭建物起造人之直接故意，不能論以刑法第二百十四條之罪
，另本件其中辦建照及變更起造人名義之行為，均係履行自己之義務屬自己之工作行
為，並非為他人處理事務，與背信罪有間，原判決有適用法則不當之適法。再上訴人
雖因另案被判有期徒刑二月，緩刑三年，但已於八十四年一月二十二日緩刑期滿，且
兩造已和解，請斟酌云云。
惟查原判決依憑上訴人之部分自白，自訴人之指訴，系爭合建房屋契約書、變更起訴
人申請書及第二次更審起訴人申請書附表、變更起訴人名義同意書、證人詹娘、詹和
雄、黃桂（即釋傳修）、程伶珠、陳玉英、蘇秀蘭等之證言，及共同被告嚴謝素芬之
供述等證據資料，資以認定上訴人有共同行使偽造文書，足以生損害於公眾及他人之
事實，因而撤銷第一審不當之判決，改判仍論處其罪刑，對於上訴人否認有偽造文書
及背信犯行之辯解，亦一一於判決內詳予指駁並說明其理由，再本案事證明確，上訴
人請求再傳訊詹娘，以證明上訴人於八十七年六月二十三日與詹娘和解、詹娘同意上
訴人將系爭房屋暫時登記在嚴謝素芬名下等情，核無必要亦在判決內加以說明。經核
所為論均與卷內證據資料相符，從形式上觀察，並無認定事實不依證據或採證違背
證據法則等違法情形。本件自訴人於七十九年十二月二十六日經台北市政府工務局核
准變更為系爭建物之起造人，已承受該合建契約權利，取得起造人名義，上訴人未經
其同意擅自盜用所保管之自訴人印章，偽造變更起造人名義之相關文書，將系爭建物
起造人原為自訴人名義變更為嚴謝素芬，就自訴人而言，自屬直接被害人，其提起本
件自訴，於法並無不合。又上訴人前另因偽造文書罪，經原審法院於八十一年一月二
十二日判處有期徒刑二月如易枓罰金以三十元折算一日，緩刑三年，其緩刑屆滿日期
為八十四年一月二十二日、而上訴人犯本件之罪時間為八十年三月間仍在前罪之緩刑
期間，其原受徒刑之宣告之效力並未喪失，又犯本件徒刑之罪，即與刑法第七十四條
之規定要件不符（本院二十三年非字第五三號判例參照），且是否諭知緩刑亦屬原審
法院之職權，不能據為第三審上訴之理由，至上訴意旨其餘所指各節，或為單純事實
之爭執，或為原判決已審酌而不採，或為原審證據取捨及證據證明力判斷之職權適法
行使，均非適法之第三審上訴理由，上訴意旨徒憑己意，任意指摘原判決違法，顯與
法律規定得為第三審上訴理由之違法情形不相適合，應認其上訴違背法律上之程式，
予以駁回。
據上論結，應依刑事訴訟法第三百九十五條前段，判決如主文。
中      華      民      國    八十九    年      二      月      十七    日
                              最高法院刑事第十一庭
                                  審判長法官  莊  登  照
                                        法官  洪  明  輝
                                        法官  蔡  清  遊
                                        法官  黃  一  鑫
                                        法官  林  秀  夫
      右正本證明與原本無異
                                              書  記  官
中      華      民      國    八十九    年      二      月    二十四    日


司法院資訊處製作；財團法人民間司法改革基金會備份。
